臺灣新竹地方法院交通事件裁定
移送機關　交通部公路總局新竹區監理所
受處分人
即異議人　國華通運股份有限公司
代 表 人　黃茂富
上列異議人對於交通部公路總局新竹區監理所94年2月21日竹監
營字第裁50－E00000000號裁決處分，聲明異議，本院裁定如下
：
    主  文
原處分撤銷。
國華通運股份有限公司不罰。
    理  由
一、原處分機關交通部公路總局新竹區監理所（下稱新竹區監理
    所）裁決理由略以：聲明異議人即受處分人國華通運股份有
    限公司（下稱國華公司）所有之車牌號碼837－GC號營業貨
    運曳引車，於民國93年12月14日下午3時5分許，由孫賢明駕
    駛，行經新竹縣關西鎮臺三線55.5公里南下車道時，因載運
    預伴混凝土總重量37,260kg、核重35噸、超重2,260kg，為
    新竹縣警察局新埔分局警員李志雄攔查填製竹縣警交字第
    E00000000號違反道路交通管理事件通知單（下稱舉發通知
    單）當場舉發，交駕駛人孫賢明收受，異議人不服舉發事實
    ，於應到案時間內向新竹區監理所表示不服裁罰，經新竹區
    監理所函請原舉發機關查復違規事實明確，仍認異議人有前
    開違規行為，新竹區監理所乃於94年2月21日依據道路交通
    管理處罰條例第29條之2第3項之規定裁處異議人新臺幣13,0
    00元罰鍰（裁決書主文載明「罰鍰已於94年2月21日繳納」
    ）等情，有新竹縣警察局93年12月14日竹縣警交字第E00000
    000號舉發通知單、新竹縣警察局新埔分局94年1月10日埔警
    交字第0940004124號函、新竹區監理所94年2月21日竹監營
    字第裁50－E00000000號裁決書影本各1紙在卷可稽。
二、按貨車裝載貨物不得超過核定之總重量，道路交通安全規則
    第79條第1項第1款定有明文。復按汽車裝載貨物超過核定之
    總重量、總聯結重量者，處汽車所有人罰鍰，並記汽車違規
    紀錄1次，道路交通管理處罰條例第29條之2第1項前段亦定
    有明文。
三、聲明異議意旨則以：(一)依內政部警政署函，有關砂石土方車
    輛及混凝土攪拌車回歸重量法管制之稽查取締原則（三）過
    磅未逾核定總重量百分之十者，依交通部路政司86年11月3
    日路字第11093號函示「貨車裝載未逾核定之總重量之百分
    之十者，仍依免予處罰之原則辦理，超載重量逾核定總重量
    百分之十者，當場舉發：：：」。(二)查異議人所僱司機孫賢
    明駕駛車牌號碼837－GC號營業貨運曳引車於93年12月14 日
    下午3時5分許途經新竹縣關西鎮臺三線55.5公里南下車道時
    ，經執勤員警察覺載運預伴混凝土總重量37,260kg、核重35
    噸、超重2,260kg，認有違反道路交通管理處罰條理第29 條
    之2第3項之規定，惟依上述稽查取締原則（三）未逾核定總
    重量百分之十者，不予舉發，換言之，本次車輛所載重量核
    35噸，超重2.26噸，仍為容許誤差百分之十內，並未超重，
    原裁決書對此稽查取締原則（三）有所誤會所致，爰依法聲
    明異議，請求撤銷該處分。
四、經查：
  (一)按自動繳納罰鍰案件，於結案後逾20日不得再提出異議，違
    反道路交通管理事件統一裁罰基準及處理細則第58條第2項
    定有明文，換言之，受處分人於自動繳納罰鍰結案後20 日
    內提出異議，或先提出異議嗣執行並繳納罰鍰結案，均屬合
    法之異議；而如前所述，本件異議人係於新竹區監理所裁決
    當日即94年2月21日繳納罰鍰13,000元，其於94年2月23日向
    新竹區監理所聲明異議，有卷附之聲明異議狀1紙在卷可稽
    ，依前揭說明，即屬合法之異議，先予敘明。
  (二)異議人所有車牌號碼837－GC號營業貨運曳引車，經核定之
    總重量為35公噸，又該車於93年12月14日下午3時5分許，為
    新竹縣警察局新埔分局警員李志雄於新竹縣關西鎮臺三線55
    .5 公里南下車道攔停舉發時，總重為37,260kg，有宇翔地
    磅之地磅單及前開舉發通知單各1紙在卷可稽，並為異議人
    於聲明異議書狀內所不否認，堪認為真實，是異議人所有前
    開汽車有裝載貨物超過核定之總重量之行為，已可認定。
  (三)惟異議人所指之交通部路政司86年11月3日路字第11093號函
    示「貨車裝載未逾核定之總重量之百分之十者，仍依免予處
    罰之原則辦理，超載重量逾核定總重量百分之十者，當場舉
    發....」，復據內政部警政署於93年5月19日以警署交字第
    0930085398號函加以遵循，此可參卷附之該函示有關混凝土
    攪拌車回歸重量管制之稽查取締原則一案，說明一、（三）
    過磅未逾核定總重百分之十者，仍依免予處罰之原則辦理等
    情，考其意旨係將現行交通執法儀器誤差值納入裁罰與否之
    考量，即受檢車輛經過磅後，超載重量未逾核定總重百分之
    十，因檢測儀器本身即有可容忍之誤差值，故建議在此範圍
    內免罰，而此一函釋之性質係屬行政程序法第159條第2項第
    2款之為協助下級機關統一解釋法令、認定事實、及行使裁
    量權，而訂頒之解釋性規定及裁量基準，依同法第160條第2
    項規定，應登載於政府公報，是該行政規則即得為一般人民
    知悉，而具有對外效力，警察機關執行取締工作時，亦應受
    該行政規則之拘束，如不欲為該行政規則拘束，自應有合理
    之理由始得為差別待遇，行政程序法第6條亦有行政行為，
    非有正當理由，不得為差別待遇之明文，否則同為超重問題
    ，有認不受拘束，得自行認定，有認應受拘束，得免予處罰
    ，不免予人執法不公之印象，且有違反憲法平等原則之相同
    事件應為相同處理，不同事件應為不同處理之要求，損及人
    民對於法之信賴，是該函釋既是在考量地磅儀器誤差，為免
    認定地磅是否準確而生執行之困難，遂於合理限度內容忍該
    誤差值，如警察機關欲不受拘束，即應加以證明何以本件不
    存有儀器誤差之問題，方得為差別處遇之正當理由，然觀諸
    本件，執勤員警僅以該函釋僅係行政規則性質，法律並未有
    此限制，因此不受拘束，即逕行掣單舉發，對何以本件不存
    有上揭函文所事之儀器誤差值問題則未加以證明，於法即有
    未合，是該車裝載貨物雖超過核定之重量，但未逾核定總重
    量百分之十（37.26-35＝2.26，2.26÷35＝0.0645即百分之
    六點四五），依前開內政部警政署函示，自屬應予免罰之範
    圍，新竹縣警察局新埔分局員警不察上情逕予舉發，原處分
    機關遽而裁決應罰，尚有未洽，應認為本件異議為有理由，
    原處分應予以撤銷，另諭知聲明異議人不罰之處分。
五、依道路交通案件處理辦法第20條前段，裁定如主文。
中　　華　　民　　國　　94　　年　　6 　　月　　28　　日
                    交通法庭　　法  官  林秋宜
以上正本證明與原本無異。
如不服本裁定，應於裁定送達後5日內向本院提出抗告狀。
中　　華　　民　　國　　94　　年　　6 　　月　　28　　日
                                書記官  吳美雲
